【裁判字號】    91,訴,3706
【裁判日期】    920403
【裁判案由】    殺人未遂
【裁判全文】
臺灣高雄地方法院刑事判決                        九十一年度訴字第三七六號
    公  訴  人  臺灣高雄地方法院檢察署檢察官
    被      告  丙○○
    指定辯護人  本院公設辯護人  戊○○
右列被告因殺人未遂案件，經檢察官提起公訴（九十一年度偵字第二五一五九號），
本院判決如左：
    主  文
丙○○殺人，未遂，處有期徒刑柒年。
    事  實
一、丙○○與王芳儀原為夫妻關係，二人具有家庭暴力防制法第三條第一款所定之家
    庭成員關係，惟丙○○每於飲酒後時常毆打辱罵王芳儀，二人感情不睦，因王芳
    儀欲申領貧民補助而於民國九十一年四月二十五日與丙○○協議離婚，於辦理離
    婚後王芳儀即向丙○○表明彼此再無任何關係且不願再受到打擾，致丙○○因認
    其前妻王芳儀絕情而心生不滿，復因失業心情不好而藉酒澆愁，於九十一年十一
    月十二日下午六時餘許，丙○○因打電話給前妻王芳儀要求與其復合而遭拒絕，
    即於同日下午七時許，前往王芳儀位於高雄市旗津區安住巷六十之一號之租住處
    ，按電鈴而以話機再質問王芳儀為何辦妥貧民補助後，不願與伊復合，迨王芳儀
    不堪其煩而開門後，當面對丙○○表示非常厭惡且不想見到丙○○，並要求其立
    刻離開，致丙○○極度氣憤，一時情緒無法控制，竟萌殺人之犯意，便以雙手掐
    住王芳儀之頸部，並徒手打王芳儀耳光，一路從門口客廳將王芳儀拖行扭打至廚
    房後，丙○○即隨手自廚房櫥櫃內取出一把菜刀，朝王芳儀之身體背部猛砍一刀
    ，並將其推倒而俯臥在地，丙○○復以身體騎坐在王芳儀之身體背部，並以左手
    壓住王芳儀之頸部使其無法起身，右手再持菜刀往王芳儀之頭部、背部及右手臂
    等人體要害部位猛刺砍殺四刀，而不理會王芳儀之求饒，並揚言要致王芳儀於死
    ，致其受有後枕部頭皮裂傷八Ｘ二Ｘ○．六公分、二．五Ｘ○．二Ｘ○．二公分
    、後背部裂傷五Ｘ二Ｘ五公分、一．五Ｘ○．五Ｘ一公分、右前臂裂傷四Ｘ一．
    五Ｘ一公分及併低血溶性休克之傷害，而血流滿地。嗣王芳儀於掙扎中因踢倒廚
    房內之碗盤而摔破發出聲響，使其在樓上之乾妹丁○○發覺有異遂下樓查看，丁○○見狀即大聲喝止丙○○繼續殺害王芳儀，惟丙○○仍將王芳儀壓制在地，丁○○立即上樓打電話通知王芳儀之母親乙○○○求救，王芳儀則趁丙○○與丁○○談話時將丙○○手中之菜刀奪下交予丁○○，隨後乙○○○即趕到現場，將猶
    以手掐住王芳儀頸部並壓住王芳儀之丙○○拉開，並委請鄰居幫忙將王芳儀送醫
    急救後，甲○○始倖免於死。
二、案經王芳儀告訴暨高雄市政府警察局鼓山分局移送臺灣高雄地方法院檢察署檢察
    官偵查起訴。
    理  由
一、訊據被告丙○○對於右揭時地因不滿要求告訴人即其前妻王芳儀復合被拒，且因
    被告訴人言詞激怒，一時氣憤以手掐住其頸部自客廳扭打至廚房，並隨手自櫥櫃
    取出菜刀，以左手掐住告訴人頸部而騎坐在告訴人身上，持菜刀朝告訴人頭部、
    背部及右手臂等部位猛刺砍殺等事實，迭於偵查及本院審理中均坦承不諱，核與
    告訴人王芳儀指訴其遭被告砍殺之情節大致相符，並經目擊證人即告訴人之乾妹
    丁○○證稱：伊在樓上聽到廚房有碗盤摔破之聲音，下樓查看發現告訴人被被告
    壓倒在地，並以手掐住告訴人之脖子，制止無效後就上樓打電話給告訴人之母親
    乙○○○，回到現場後看到被告拿菜刀往告訴人背後連續砍刺三刀，伊上前阻止
    及求饒均無效等情節（見警訊筆錄第五頁、偵查卷第十二頁及本院九十二年一月
    七日訊問筆錄），及證人即隨後趕到之告訴人母親乙○○○證稱：伊接到電話趕
    過去後，就看到告訴人躺在地上，被告以手掐住告訴人之脖子並壓在告訴人身上
    ，一邊說要讓告訴人死，伊聽到告訴人口中直喊「阿輝（即被告）不要再殺我」
    等語（見警訊第三頁反面、偵查卷第十二頁反面及本院九十二年一月七日訊問筆
    錄）明確，又告訴人雖經送醫急救後倖免於死，然其受有前揭傷害及休克之事實
    ，有阮綜合醫院診斷證明書、驗傷診斷書各一紙在卷可憑，且被告所持砍殺告訴
    人之菜刀上血跡，經送檢驗結果與告訴人之血液相符，有高雄市政府警察局鑑驗
    書一紙附卷可參，復有現場照片五張、被告行兇後之照片二張及菜刀照片一張附
    卷可稽，足認被告確有持菜刀朝告訴人之頭部、背部、手臂等身體部位砍殺之事
    實甚明。
二、至被告雖辯以：當時伊是要教訓告訴人，且因喝酒失去控制才會砍殺告訴人云云
    ，及辯護意旨略以：依告訴人所受傷勢為多處裂傷，其中頭皮裂傷深度不深，被
    告並無攻擊此一致命部位之故意，而其他傷勢並未傷及要害，難謂重創，且被告
    在遭證人丁○○口頭制止時，即停止傷害告訴人之行為，又參以被告與告訴人本
    係夫妻，當無僅因一時情緒激動即生致告訴人於死之故意云云。惟按殺人與傷害
    致死之區別，即在下手加害時有無死亡之預見為斷，至受傷處所是否致命部位，
    及傷痕之多寡，輕重如何，僅足供認定有無殺意之參考，原不能為區別殺人與傷
    害致人死之絕對標準；又刑法上殺人罪與傷害人致死罪之區別，本視加害人有無
    殺意為斷，被害人所受之傷害程度，固不能據為認定有無殺意之唯一標準，但加
    害人之下手情形如何，於審究犯意方面，仍不失為重要參考資料（最高法院十九
    年上字第七一八號、二十年非字第一四號著有判例可資參照），查依前揭告訴
    人之驗傷診斷書所載，告訴人係受有後枕部頭皮裂傷二處、後背部裂傷二處及右
    前臂裂傷之傷害，當場並因失血過多有休克現象，經送醫輸液急救後進行手術治
    療，病況始趨穩定等情，並有阮綜合醫院九十二年二月二十五日阮醫教字第九二
    ○五八號函附卷可佐，足見被告持刀下手部位係向告訴人頭部、背部等人體要害
    為之，且現場血流滿地，已難謂被告砍殺告訴人時無死亡之預見，又被告於行兇
    當時雖曾飲酒，然其意識清楚，且曾聽聞告訴人哀求不要將其殺害等情，業據其
    供承在卷，然其竟以雙手掐住告訴人脖子，一路將告訴人從客廳拖行扭打至廚房
    後，隨即以左手掐住告訴人頸部並騎坐在告訴人身上，使其動彈不得，右手持菜
    刀朝告訴人頭部、背部等人體重要部位猛刺砍殺數刀，且經告訴人不斷求饒及證
    人丁○○之勸阻仍未停止，並由告訴人所受右揭傷勢之深，足徵被告持刀下手之
    兇狠、殺意之堅定，是以被告於持刀砍殺告訴人時確有致告訴人於死之犯意，至
    為灼然，自不得僅因告訴人所受傷口未深及內臟，經清創止血及傷口縫合後，病
    況趨於穩定，即遽採為有利於被告之認定。綜上所述，前揭被告所辯及辯護意旨
    所稱被告主觀上並無殺人犯意云云，均非可採。本案事證明確，被告犯行堪以認
    定。
三、查被告丙○○係告訴人王芳儀之前配偶，業據被告與告訴人一致供明在卷，二人
    具有家庭暴力防制法第三條第一款所定之家庭成員關係，是核被告丙○○所為，
    係屬家庭暴力罪，惟因家庭暴力防治法並無特別刑罰之規定，仍應論以刑法第二
    百七十一條第二項、第一項之殺人未遂罪。被告已著手於殺人行為之實施，因告
    訴人王芳儀經送醫急救後，始未生死亡之結果，其行為尚屬未遂，應依刑法第二
    十六條前段之規定減輕其刑。爰審酌被告並無犯罪前科紀錄，有臺灣高等法院被
    告全國前案紀錄表在卷可按，因不知妥善處理其與告訴人之婚姻及感情問題，而
    在要求與告訴人復合遭拒，竟因一時氣憤即萌殺意，而持菜刀砍殺告訴人，手段
    兇狠，且致告訴人受有上開有致命危險之傷害，惡性非輕，又迄今仍未與告訴人
    達成和解，惟念及其犯後已坦承大部分犯行，及其他一切情狀，量處如主文所示
    之刑，以資懲儆。至扣案之菜刀一把，係被告自告訴人家中廚房取出，並非被告
    所有，業據被告與告訴人一致供陳在卷，爰不另為宣告沒收，附此敘明。
據上論斷，應依刑事訴訟法第二百九十九條第一項前段、刑法第二百七十一條第二項
、第一項、第二十六條前段，判決如主文。
本案經檢察官陳永章到庭執行職務。
中      華      民      國      九十二      年      四      月    三    日
                                  臺灣高雄地方法院刑事第二庭
                                      審判長法  官   莊崑山
                                            法  官   孫啟強
                                            法  官   吳俊龍
右正本證明與原本無異。
如不服本判決，應於判決送達後十日內，向本院提出上訴狀。
                 書記官   許麗珠
中      華      民      國      九十二      年      四      月    三    日
附錄本判決論罪科刑法條：
刑法第二百七十一條：
殺人者，處死刑、無期徒刑或十年以上有期徒刑。
前項之未遂犯罰之。
預備犯第一項之罪者，處二年以下有期徒刑。


司法院資訊處製作；財團法人民間司法改革基金會備份。
